【裁判字號】    90,自,134
【裁判日期】    900416
【裁判案由】    業務侵占
【裁判全文】
臺灣臺北地方法院刑事判決                            九十年度自字第一三四號
    自  訴  人  乙○○
    自訴代理人  江明志律師
    被      告  甲○○
    選任辯護人  林志豪
                李麗霞
右列被告因業務侵占案件，經自訴人提起自訴，本院判決如左：
    主  文
本件自訴不受理。
    理  由
一、本件自訴意旨詳如附件之自訴狀影本所載。
二、按同一案件經檢察官依刑事訴訟法第二百二十八條規定開始偵查者，不得再行自
    訴，但告訴乃論之罪，經犯罪之直接被害人提起自訴者，不在此限；又不得提起
    自訴而提起者，應諭知不受理之判決；且不受理之判決，得不經言詞辯論為之，
    此項規定於自訴程序亦準用之，刑事訴訟法第三百二十三條第一項、第三百三十
    四條、第三百零七條、第三百四十三條分別定有明文。又所謂同一案件，係指所
    訴彼此兩案為同一被告，其被訴之犯罪事實亦屬同一而言，而其彼此兩案所訴被
    告同一，被訴之犯罪事實亦無異，不因前後所主張之罪名有異即可謂非同一案件
    （最高法院四十九年台上字第三一五號判例參照）。
三、經查，自訴人於民國八十九年十一月二十八日具狀向台灣台北地方法院檢察署提
    出告訴，指稱被告於八十七年十一月三十日受其委託承包其製作之連續劇「西門
    無限」六十集拍攝帶之後期製作，雙方約定製作費共計新台幣六百萬元，於工作
    完成後，被告應返還拍攝帶及被告承包之完成帶六十集，詎被告於八十九年五月
    交付自訴人之完成帶四十六集有嚴重瑕疵，經退回後，竟不謀求補救，於領取製
    作費現金二百五十七萬及票款二百萬後，除不交付無瑕疵之完成帶外，竟連自訴
    人之拍攝帶亦予扣留，不肯返還，認被告涉犯刑法第三百四十二條第一項之背信
    罪等語，而經該署檢察官以八十九年度他第四九四七號案件偵辦，嗣經該署檢察
    官於八十九年十二月十五日以自訴人指訴被告收取製作費後，遲不交付該劇之完
    成帶及拍攝帶，致生損害於自訴人，涉有背信罪嫌為由，將前揭八十九年度他字
    第四九四七號案件簽結改分九十年度偵字第四三三號案件偵查等情，有該案偵查
    卷影本附卷可稽。而自訴人復於九十年二月二十五日向本院提起自訴，指訴被告
    就其承包之同上工作，除未依約不交付無瑕疵之播出帶，並以確保債權為由，拒
    不返還拍攝帶即母帶。於九十年一月底，意圖為自己不法之所有，將前揭拍攝帶
    ，易持有為所有，對外發函聲稱自訴人尚未結清全部款項前，其仍擁有母帶之所
    有權，而不肯返還，其涉犯刑法第三百三十六條第二項之業務侵占罪嫌等語，亦
    有該自訴狀在卷可憑。本件自訴人所指訴之罪名雖與前案不同，惟因其指訴被告
    就同一之承包工作，以確保債權為由，拒不交還拍攝帶及完成帶之情節一致，依
    上開說明，本件之犯罪事實顯與前揭背信案被訴之事實同一，為同一案件，不因
    自訴人所主張之罪名有異，而妨害事實之同一性。又本件自訴人所自訴之罪名為
    刑法第三百三十六條第二項之業務侵占罪，為非告訴乃論之罪，揆諸前揭之規定
    ，自訴人就業經檢察官開始偵查之同一案件，再行向本院提起自訴，自有未洽，
    爰不經言詞辯論，逕為諭知不受理之判決。
據上論結，應依刑訴訟法第三百四十三條、第三百三十四條、第三百二十三條第一項
、第三百零七條，判決如主文。
中      華      民      國    九十      年      四      月     十六     日
                           臺灣臺北地方法院刑事第八庭
                                   審判長法  官  王  淑  滿
                                         法  官  胡  宏  文
                                         法  官  李  宜  娟
右正本證明與原本無異。
如不服本判決，應於判決送達後十日內向本院提出上訴狀 (應附繕本) ，上訴於臺灣
高等法院。
                                         書記官  蘇  秋  
中      華      民      國    九十      年      四      月     十七     日


司法院資訊處製作；財團法人民間司法改革基金會備份。
